【裁判字號】    95,易,106
【裁判日期】    950509
【裁判案由】    傷害等
【裁判全文】
臺灣高雄地方法院刑事判決               95年度易字第106號
公  訴  人  臺灣高雄地方法院檢察署檢察官
被      告  乙○○
上列被告因傷害等案件，經檢察官提起公訴（95年易字第106 號
），本院判決如下︰
    主  文
乙○○被訴恐嚇危害安全部分無罪。
其餘被訴部分公訴不受理。
    理  由
一、公訴意旨略以：被告乙○○與另一名年籍不詳之成年男子，
    於民國93年8 月30日晚上9 時15分許，至甲○○位於高雄縣
    鳳山市○○街12號住處，向甲○○催討債務，惟遭甲○○拒
    絕，被告乙○○與該名年籍不詳之成年男子，竟共同基於恐
    嚇與傷害之犯意聯絡，先由被告乙○○以言詞對甲○○恐嚇
    稱：如不還錢，要伊斷手斷腳，下次會帶傢伙過來等語，致
    使甲○○心生畏懼。復由該名年籍不詳之成年男子，手持類
    似煙灰缸之硬物毆打甲○○之頭部與額頭等處，致使甲○○
    受有右額2 ×0.3 平方公分撕裂傷與右額5 ×2 淤青腫脹等
    傷害，因認被告乙○○涉犯刑法第305 條、第277 條第1 項
    恐嚇危害安全及傷害罪嫌。
二、無罪部分：
  (一)按犯罪事實應依證據認定之，無證據不得推定其犯罪事實；
    不能證明被告犯罪者，應諭知無罪之判決，刑事訴訟法第15
    4 條第2 項、第301 條第1 項定有明文。次按現行刑事訴訟
    法並無禁止被害人於公訴程序為證人之規定，自應認被害人
    在公訴程序中具有證人適格（即證人能力），然被害人與一
    般證人不同，其與被告處於絕對相反之立場，其陳述之目的
    ，在使被告受刑事訴追處罰，內容未必完全真實，證明力自
    較一般證人之陳述薄弱。故被害人縱立於證人地位而為指證
    及陳述，且其指證、陳述無瑕疵可指，仍不得作為有罪判決
    之唯一依據，應調查其他證據以察其是否與事實相符，亦即
    仍須有補強證據以擔保其指證、陳述之真實性，始得採為斷
    罪之依據（最高法院94年度台上字第3326號判決意旨參照）
    。又檢察官對於起訴之犯罪事實，應負提出證據及說服之實
    質舉證責任，倘其所提出之證據，不足為被告有罪之積極證
    明，或其指出證明之方法，無從說服法院以形成被告有罪之
    心證，基於無罪推定之原則，自應為被告無罪判決之諭知，
    （最高法院92年台上字第128 號判例足資參照）。
  (三)公訴人認被告涉犯上開犯行，無非係以被害人甲○○之指述
    、證人丙○○、丁○○證詞等情為斷。訊據被告固不否認曾
    於上揭時間至被害人住處向其催討債務，惟堅詞否認有何恐
    嚇危害安全犯行，辯稱：因被害人向伊借錢未還，伊於前揭
    時間至被害人住處僅為催討債務，惟伊至被告住處時，有一
    綽號「鴨肉」之男子隨後亦進入被害人住處，被害人與「鴨
    肉」男子商討事情時，雙方一言不合，「鴨肉」男子即揮打
    被害人頭部等語。
  (四)經查：被害人認被告曾對其恐嚇一節，固於本院審理中結證
    稱：93年8 月30日晚上時間，我與朋友丙○○、丁○○在家
    中客廳看電視，約9 時許，被告帶了一個人到我家向我要錢
    ，因為我否認有欠他錢，他就向我說如果1 個月不處理，他
    就要讓我很難看，之後我一彎下身要拿資料給他看，被告所
    帶來的人就拿煙灰缸砸我的頭，後來丙○○有勸架，被告再
    向我說如果一個月不還錢，要讓我死的很難看等語（見本院
    卷第27頁），惟經先後傳訊丙○○、丁○○作證，證人丁○○於偵查中證稱：93年8 月30日晚上9 時許，我與丙○○相
    約一起至被害人家中，我到他家時，看到他頭額受傷流血，
    但他僅有跟我說跟人打架，並沒有說與何人打架等語（見偵
    查卷第27頁）；證人丙○○於偵、審中證稱：93年8 月30日
    我大概是在晚上8 時許至被害人住處，我到時就看見被害人
    已經受傷，至於他如何受傷我並未看見，被害人當場雖有說
    是被告帶人過去打他，但沒有說被告有恐嚇他等語（見偵查
    卷第17頁、本院卷第58頁），顯見證人丁○○、丙○○均係
    在被害人遭毆傷後始至被告住處，其2 人對被害人是否遭被
    告恐嚇一節，均無當場目擊，公訴人憑其等證言，認定被告
    曾對被害人加以恐嚇，已屬無據。此外，被告自承曾於上揭
    時間至被害人住處催討債務，並有綽號「鴨肉」男子尾隨進
    入屋內毆打被害人一節，雖與被害人所述當日在屋內遭人毆
    打等情相符，惟此至多僅能作為認定被告是否曾毆打被害人
    之情況證據而已，仍難遽認被告曾以前揭話語恐嚇被害人。
    綜上，公訴人認被告涉犯刑法第305 條恐嚇危害安全犯嫌，
    除被害人證述外，並無其他積極證據足以補強，茲因公訴人
    對於起訴之犯罪事實既應負提出證據及說服之實質舉證責任
    ，本件公訴人認被告所涉犯嫌所憑之證據，既無從說服本院
    達於通常一般之人均不致有所懷疑，而得確信其為真實之程
    度，即難據以為被告不利認定，自屬不能證明被告犯罪，依
    前開之說明，自應為被告無罪之諭知。
三、公訴不受理部分：
    按刑法第277 條之傷害罪，須告訴乃論，刑法笫287 條定有
    明文。次按告訴乃論之罪，告訴人於第一審辯論終結前，得
    撤回其告訴；又告訴經撤回者，法院應諭知不受理之判決，
    。刑事訴訟法第238 條第1 項、第303 條第3 款分別定有明
    文。經查，本件被告上開所涉犯之刑法第277 條傷害罪嫌，
    依同法笫287 條之規定須告訴乃論。茲因告訴人甲○○於本
    院審理中當庭撤回對被告之告訴（見本院卷笫49頁），則揆
    諸前開說明，就被告被訴傷害部分，逕為諭知不受理之判決
    。
據上論斷，應依刑事訴訟法笫301 條笫1 項、第303 條第3 款，
判決如主文。
中    華    民    國    95    年    5     月    9     日
                    刑事第十二庭審判長法  官  施柏宏
                                      法  官  林書慧
                                      法  官  黃宗揚
以上正本證明與原本無異。
如不服本判決，應於收受送達後10日內向本院提出上訴書狀。
中    華    民    國    95    年    5     月    9     日
                                      書記官  王壹理


司法院資訊處製作；財團法人民間司法改革基金會備份。
